【裁判字號】    93,重訴,260
【裁判日期】    950510
【裁判案由】    損害賠償
【裁判全文】
臺灣桃園地方法院民事判決             93年重訴字第260號
原      告  丙○○
訴訟代理人  甲○
            戊○○
            丁○○
            吳尚昆律師
複  代理人  乙○○
被      告  庚○○
訴訟代理人  呂理胡律師
複  代理人  己○○
            潘維成律師
上列當事人間請求損害賠償事件，經本院刑事庭以92年度交附民
字第125 號裁定移送前來，經本院於民國95年4 月26日言詞辯論
終結，判決如下：
    主  文
被告應給付原告新臺幣佰陸拾萬玖仟柒佰伍拾陸元，及自民國
九十三年九月二十四日起至清償日止，按週年利率百分之五計算
之利息。
原告其餘之訴駁回。
訴訟費用由被告負擔百分之七十四，餘由原告負擔。
本判決於原告以新台幣壹佰貳拾萬仟元供擔保後，得假執行。
被告如以第一項所命給付原告之金額供擔保後，得免假執行。
原告其餘假執行之聲請駁回。
    事  實
甲、原告方面：
一、聲明：(一)被告應給付原告新臺幣（下同）4,853,643 元，及
    自起訴狀繕本送達翌日起至清償日止，按週年利率百分之5
    計算之利息。(二)原告願供擔保，請准宣告假執行。
二、陳述：
    (一)被告於民國（下同）91年12月15日中午，駕駛車牌號碼
      2H-0518 號自用小客車（下稱系爭汽車），沿省道台15線
      北部西濱快速公路內側車道，由台北縣八里鄉南向往新竹
      縣方向行駛，於同日中午12時20分許，途經桃園縣蘆竹鄉
      境內台15線省道南向23.5公里濱海遊憩區出口之無號誌交
      岔路口處，本應注意該路段當時因施工期間，其時速限制
      為30公里，且行經無號誌交岔路口，應減速慢行作隨時停
      車之準備暨汽車行駛時，駕駛人應注意車前狀況，並隨時
      採取必要之安全措施，而依當時情形並無不能注意之情事
      ，竟疏未注意車前狀況，以時速70公里之高速超速行駛，
      適有原告騎乘車牌號碼CFV-091 號重型機車（下稱系爭機
      車），自路旁濱海遊憩區出口駛出，欲左轉進入台15線公
      路北向往八里方向行駛，被告因駕駛疏失撞及原告機車之
      左側車身，原告因而人車倒地，受有左側脛骨及腓骨開放
      性骨折、腰椎第一、二節骨折併脫位、骨盆骨折、頸椎第
      六、七節骨折併脫位等傷害（下稱系爭重傷害），經送醫
      急救及多次手術治療，仍因頸椎第六、七節骨折併脊髓損
      傷，導致四肢癱瘓，無法自行翻身、站立或行走，被告上
      開過失傷害原告致重傷行為，業經鈞院以92年度交易字第
      361 號、臺灣高等法院以93年度交易字第267 號判決（下
      稱刑事一、二審判決），處被告有期徒刑7 月確定在案。
    (二)依民法第184 條第1 項前段、第191 條之2 、第193 條第
      1 項及第195 條第1 項，請求被告賠償原告下列損害：
      1.醫療費用：(1)原告已支出之醫療費用為225,446 元；(2)
        另依原告之病況，將來仍須繼續進行醫療及復健，請求
        將來之醫療及復健費用50萬元。
      2.住院期間增加生活上需要：(1)原告住院期間支出醫療衛
        生用品7,714 元；(2)因原告全身癱瘓，需睡臥氣墊床，
        支出13,500元；(3)另因原告無法正常飲食，需補充營養
        品，支出78,925元，合計100,139 元。
      3.看護費用：原告自受傷後即無法自理生活，需人24小時
        看護，即(1)自91年12月15日起至92年4 月4 日止，共
        110 日，由原告之兄全日看護，以一般醫院看護工每日
        2 千元計算，共22萬元；(2)自92年4 月5 日起至同年9
        月1日 ，以每日2 千元聘請訴外人林彬看護，支出30萬
        元；(3)自92年9 月18日起至93年7 月15日，以每月2 萬
        3 千元聘請越南籍之訴外人阮氏雪看護，支出23萬元；
        (4)自93年7 月16日起至同年11月18日止，共126 天，以
        每日2 千元分別聘請訴外人林秀華、張玉英看護，支出
        25萬2 千元；(5)自93年11月起至94年10月止，再以每月
        20,722元聘請外籍看護，支出248,664 元。以上，合計
        支出看護費用1,250,664 元。(6)另原告為49年2 月25日
        出生，今年為45歲，尚有餘命31.20 年，依現在傷勢必
        將終身臥床，並需人全日看護，以聘請外籍看護每月薪
        資2 萬1 千元計算，年損害額為25萬2 千元，原告至少
        尚有31年之損害，依霍夫曼計算法扣除中間利息後，爰
        請求將來之看護費用為4,795,387 元。
      4.喪失勞動能力：原告發生本件車禍時為43歲，因終身癱
        瘓無法工作，喪失全部勞動能力。原告自國小畢業後即
        從事木工，雖無固定雇主，每日酬勞約2 千5 百元至3
        千元，惟因無法提出工作收入證明，爰以國內最低基本
        工資每月15,840元計算至60歲退休，再依霍夫曼計算法
        扣除中間利息，就此請求2,382,917 元。
      5.精神慰撫金：原告因本件車禍全身癱瘓，工作及生活均
        陷入絕境，精神遭受重大痛苦，爰請求150 萬元。
    (三)綜上，原告合計損失10,754,553元，扣除原告已領得之汽
      車強制責任險140 萬元，原告應尚得請求9,354,553 元，
      原告僅起訴請求4,853,643 元，爰請判決如聲明所示。
三、證據：提出財團法人長庚紀念醫院林口分院（下稱長庚醫院
    ）診斷證明書2 件、醫療費用收據16件、住院繳費通知單2
    件、統一發票64件、免用發票收據8 件、杏一醫療用品保證
    書1 件、收據1 件、中華民國身心障礙手冊1 件、系爭刑事
    一、二審判決各1 件、行政院勞工委員會函1 件、遣返外籍
    勞工名冊1 件、92年臺灣地區簡易生命表1 件（均影本）、
    照片3 張、簡圖及被告戶籍謄本各1 件（均正本）為證。
乙、被告方面：
一、聲明：(一)駁回原告之訴；(二)如受不利判決，被告願供擔保，
    請准宣告假執行。
二、陳述：
    (一)本件車禍之發生係因原告突騎乘系爭機車自濱海遊憩區出
      口駛出欲左轉進入台15線公路往八里方向行駛，此為被告
      所不及知，始因煞車不及撞及系爭機車，依交通安全規則
      第102 條第1 項第6 款之規定，轉彎車應讓直行車先行。
      再依臺灣省桃園縣區車輛行車事故鑑定委員會於94年8 月
      4 日出具之桃縣鑑字第940337號鑑定意見書（下稱系爭鑑
      定意見書）指出：原告駕駛系爭機車由支線道駛出左彎，
      未讓幹線道車先行為肇事原因，被告依民法第217 條規定
      、最高法院85年度台上字第1756號判例及79年度台上字第
      2734號判例意旨，主張過失相抵，原告應負三分之二之過
      失責任，較合乎公平原則。
    (二)就原告提出之損害賠償項目，分述如下：
      1.醫療費用：原告所提出之收據，或為住院繳費通知單，
        或為暫繳款，皆非正式收據，無法確知實際支出之費用
        數額。另原告請求將來之醫療及復健費用50萬元，並無
        明細，無法得知是否必要及其計算之標準，且全民健康
        保險補助之部分應予剔除。
      2.住院期間增加生活上需要：原告雖主張住院雜項支出7,
        714 元，惟無法得知其購買項目及其必要性。而中藥補
        品費用及氣墊床均非必要支出。
      3.看護費用：原告迄今仍住院治療，醫院中有護理人員可
        盡照顧之責，故看護費用顯無必要。
      4.喪失勞動能力：本件車禍發生時，原告為43歲，體能狀
        況已有下滑趨勢，且原告亦患有脊椎關節疾病多年，其
        是否能工作至60歲不無疑問，就此原告未衡量減少，有
        失公允。況原告原無薪資收入，被告對其主張喪失勞動
        能力之部分，不予同意。
      5.精神慰撫金：被告並非惡性重大，於本件車禍發生後即
        將原告送往醫院，原告住院期間亦不時前往醫院探望關
        照原告。被告年輕家貧，育有兩名年幼子女亟待撫育，
        被告之妻每月薪資僅1 萬7 千餘元。被告因本件車禍服
        刑期滿出獄，尋找工作不易，又僅有高職學歷，只得以
        鋁門窗臨時工維生，收入不定，月入僅2 至3 萬元。
    (三)扣除原告已領取之保險金140 萬元，願再給付120 萬元和
      解。為此，請判決如答辯聲明所示。
三、證據：提出強制汽車責任保險給付標準1 件、畢業證書1 件
    、93年度綜合所得稅各類所得資料清單1 件（均影本）、附
    表正本1 件為證。
丙、本院依職權調閱本院、台灣高等法院刑事一、二審卷宗（含
    桃園地檢署92年度偵字第7948號、92年度他字第772 號偵查
    卷宗），及就原告罹病原因及治癒期間等事項，函詢長庚醫
    院以94年3 月2 日（94）長庚院法字第0026號函表示意見；
    再函請財政部臺灣省北區國稅局三重稽徵所以94年3 月2 日
    北區國稅三重二字第0941002416號函（下稱北區國稅局函）
    提供原告90、91年度綜合所得稅各類所得資料清單2 件、北
    區國稅局新竹縣分局94年3 月8 日北區國稅竹縣二字第0941
    002805號函（下稱新竹縣分局函）提供被告財產歸屬資料清
    單1 件、同分局95年4 月4 日北區國稅竹縣二字第09510053
    90號函附被告所得資料清單3 件附卷；並函請桃園縣區車輛
    行車事故鑑定委員會函出具鑑定意見書；函請勞工保險局以
    94 年3月7 日保承資字第09410153360 號函提供被告勞工保
    險被保險人投保資料表明細1 件附卷；函請臺北縣三重市戶
    政事務所以95年4 月3 日北縣重戶字第0950003217號函提供
    原告全戶戶籍謄本1 份附卷；復函請臺北縣政府以95年4 月
    12日北府社障字第0950187445號函提供原告身心障礙個案卡
    1 件附卷供參。
    理  由
壹、程序方面：
    按訴狀送達後，原告不得將原訴變更或追加他訴。但請求之
    基礎事實同一者，或擴張或減縮應受判決事項之聲明者，不
    在此限，民事訴訟法第255 條第1 項第2 款、第3 款定有明
    文。本件原告起訴請求：被告應給付原告醫療復健費用319,
    149 元，預為請求之醫療復健費用50萬元、住院雜支7,714
    元、補品78,925元、氣墊床13,500元、看護費用200 萬元、
    喪失勞動能力1,934,494 元、精神慰撫金150 萬元，合計請
    求6,253,643 元及自起訴狀繕本送達被告之翌日起至清償日
    止之法定遲延利息。嗣於94年3 月2 日以民事準備書狀減縮
    請求如聲明欄所示。原告所為聲明變更，核屬不涉訴訟標的
    之變更或追加，而係減縮訴之聲明，且請求之基礎事實同一
    ，與上揭規定相符，自應准許。
貳、實體方面
一、原告起訴主張：被告於91年12月15日中午12時20分許，駕駛
    系爭汽車，途經桃園縣蘆竹鄉○○○道台15線公路南向23.5
    公里濱海遊憩區出口之無號誌交岔路口處，應注意施工期間
    時速限制為30公里，且行經無號誌交岔路口，竟疏未注意車
    前狀況，竟以時速70公里之時速超速行駛，適有原告騎乘系
    爭機車，自路旁濱海遊憩區出口駛出，欲左轉進入上開公路
    往八里方向行駛，被告撞及原告騎乘之系爭機車，致原告受
    有系爭重傷害，原告四肢癱瘓，無法自行翻身、站立或行走
    ，被告所為，業經刑事一、二審判決被告過失傷害人致重傷
    ，處有期徒刑7 月確定在案。原告依民法第184 條第1 項前
    段、第191 條之2 、第193 條第1 項及第195 條第1 項之規
    定，訴請判決如聲明欄所示。
二、被告則以：依系爭鑑定意見書原告駕駛系爭機車由支線道駛
    出左彎，未讓幹線道車先行為肇事原因，被告主張過失相抵
    ，原告應負三分之二之過失責任。再原告所提醫療費用單據
    ，部分非正式收據，且其請求將來之醫療及復健費用50萬亦
    無法確定其必要性。又原告主張之住院雜項支出、中藥補品
    費用及氣墊床均非必要支出；且原告迄仍住院治療，醫院中
    有護理人員可盡照顧之責，故看護費用即無必要；而就喪失
    勞動能力部分，原告原無薪資收入，能否工作至60歲不無疑
    問。另精神慰撫金部分，應予酌減等語，資為抗辯。
三、兩造不爭執事項：
  (一)被告於91年12月15日中午12時20分許，駕駛系爭汽車，途經
    桃園縣蘆竹鄉境內台15線公路南向23.5公里濱海遊憩區出口
    之無號誌交岔路口處，未注意施工期間時速限制為30公里，
    另行經無號誌交岔路口，未注意車前狀況，以時速70公里超
    速行駛，適有原告騎乘系爭機車，自路旁濱海遊憩區出口駛
    出，欲左轉進入上開公路往八里方向行駛，撞擊原告騎乘之
    系爭機車，致原告受有系爭重傷害，現仍四肢癱瘓，無法自
    行翻身、站立或行走。
  (二)被告因上揭過失傷害人致重傷罪責，業經刑事一、二審判決
    ，處以有期徒刑七月確定在案。
  (三)對於原告提出之長庚醫院診斷證明書、中華民國身心障礙手
    冊各1 件，被告提出之強制汽車責任保險給付標準、畢業證
    書、93年度所得資料清單各1 件，及本院調取系爭刑事一、
    二審卷宗（含桃園地檢署92年度偵字第7948卷宗，及所附道
    路交通事故現場圖、道路交通事故調查報告表(一)、(二)、車禍
    現場照片）、北區國稅局、新竹縣分局函附兩造所得及財產
    資料、勞工保險局函附被告勞保資料、台北縣政府函附原告
    身心障礙個案卡、鑑定意見書各1 件之形式上真正。
四、原告主張於上開時地騎乘機車時，遭被告過失駕車撞擊，致
    受系爭重傷害，請求被告損害賠償。被告則以上揭情詞置辯
    。是兩造之爭點厥於：被告是否為完全之過失；原告之各項
    請求有否理由；原告是否與有過失等節。茲分述判斷如下：
  (一)就被告是否為完全之過失：
    按「因故意或過失，不法侵害他人之權利者，負損害賠償責
    任。違反保護他人之法律，致生損害於他人者，負賠償責任
    。但能證明其行為無過失者，不在此限」，再「汽車、機車
    或其他非依軌道行駛之動力車輛，在使用中加損害於他人者
    ，駕駛人應賠償因此所生之損害。但於防止損害之發生，已
    盡相當之注意者，不在此限」，民法第184 條第1 項前段、
    第2項、第191 條之2定有明文。經查：
    1.本件肇事地點為直線車道、現場為省道、天候晴、日間、
      自然光線、視距良好、路面柏油鋪裝乾燥、無缺陷、無任
      何障礙物、無號誌，被告及原告均有適當駕照等情，為兩
      造所不爭執，亦有警製道路交通事故調查報告表(一)、(二)在
      卷可憑（參偵查卷內），依此，本件車禍前後，現場均無
      任何不能注意之情形存在，被告及原告駕車均應遵守道路
      交通安全規則及其他一切交通法規，以避免危險之發生。
      被告於刑事偵訊、審理，以及本院審理中均自承過失在案
      。而系爭肇事地點速限為30公里，車禍發生當時其車速為
      70公里左右，惟上開肇事地點於88年5 月起，即因位於「
      西濱快速公路WH06標22k ＋567.67－31k ＋831 北桃縣界
      至大園鄉○○段新建工程」之施工範圍內，施工期間工區
      內行車之時速限制為每小時30公里，該速限標誌並設立至
      92年6 月，有交通部公路總局西部濱海公路北區臨時工程
      處92年7 月31日濱北工字第0920004595號函、92年8 月26
      日濱北工字第0920011178號函附時速限制照片在卷（刑事
      一審卷第9 、17至23頁），該行車速限標誌位於路旁，明
      顯可見，是被告當時確有超速行駛之過失，堪稱明顯。
    2.按汽車行駛時，駕駛人應注意車前狀況，並隨時採取必要
      之安全措施；再行車速度，依標誌或標線之規定；汽車行
      經無號誌之交岔路口應減速慢行，作隨時停車之準備，道
      路交通安全規則第94條第3 項第93條第1 項、第3 款（91
      年12月13日修正公布）分別定有明文。本件車禍發生當時
      天氣晴朗，現場道路筆直，路旁並無任何障礙物，視界良
      好，被告竟未能發現原告之機車自右前方路口出現，顯然
      駕車漫不經心，未能注意車前狀況。又被告駕車行經上開
      路段，自應注意上開規定，且並無不能注意之情形，竟疏
      未注意，任意在無號誌之交岔路口嚴重超速行駛，致發生
      本件車禍，其顯有過失已明。
    3.次依道路交通安全規則第102 條第1 項第6 款規定：轉彎
      車應讓直行車先行。本件原告騎乘之系爭機車於本件車禍
      發生當時係轉彎車輛，由現場照片顯示，本件車禍後系爭
      機車散落物之位置係自系爭汽車行駛之南下內側車道中間
      處往右側散布，顯見原告之系爭機車尚未達中心處即行轉
      彎。再依系爭鑑定意見書亦指明「原告駕駛重機車由支線
      道駛出左轉彎未讓幹道車先行，與被告駕駛自小客車疏未
      注意車前狀況，且嚴重超速行駛，同為肇事原因」等語（
      本院卷(一)第105 至107 頁），可資佐證，是系爭車禍之發
      生，堪認原告亦有疏失。惟原告縱有部分過失，亦不因此
      免除被告侵權行為之責任，被告因過失而發生系爭車禍，
      即因其行為不法致原告重傷，其間有相當因果關係，揆諸
      上揭規定，則原告主張被告應就其過失不法侵害原告權利
      ，負損害賠償責任，要屬有據。
  (二)就原告之各項請求有否理由：
    按「不法侵害他人之身體或健康者，對於被害人因此喪失或
    減少勞動能力或增加生活上之需要時，應負損害賠償責任」
    ，「不法侵害他人之身體、健康、名譽、自由、信用、隱私
    、貞操，或不法侵害其他人格法益而情節重大者，被害人雖
    非財產上之損害，亦得請求賠償相當之金額」，民法第193
    條第1 項、第195 第1 項分別定有明文。再當事人已證明受
    有損害而不能證明其數額，或證明顯有重大困難者，法院應
    審酌一切情況，依所得心證定其數額，民事訴訟法第222 條
    第2 項亦有明定。原告請求之各項數額審酌如下：
    1.醫療費用部分：原告支出之醫療費用225,446 元：其中45
      ,686 元 部分，有原告提出醫療費用收據在卷足憑（附民
      卷第11至24頁），被告亦不爭執，應予准許。至另179,
      760 元部分，原告雖提出醫院醫療費用收據、住院繳費通
      知單為證，惟上開之醫療費用收據上或蓋有「本單非正式
      收據，請於出院時繳回」，或僅為住院繳費通知單者（附
      民卷第7 、10、8 、9 頁參照），皆應予扣除，因此，原
      告得請求之醫療費用為45,686元，原告逾此部分之請求，
      應予駁回。再就原告主張將來仍續醫療及復健費用50萬元
      一節，被告上開侵權行為既屬成立，且依長庚醫院函覆稱
      ：「恐遺有四肢運動功能障礙，完全治癒之機會很低，臨
      床上實無法據以研判何時可治癒及恢復工作」等語明確（
      本院卷(一)第52頁參照），是原告受有上揭嚴重傷害，為維
      持其生命及健康，日後仍應續受門診及復健治療，故原告
      此項請求，並非無據，參酌已發生醫療費用支出數額，本
      院認以40萬元為合理，逾此部分之請求，則屬無據，被告
      就此所辯，非無理由。基上，原告得請求醫療費用之金額
      ，應以445,686 元（45,686＋400,000 ＝445,686）為 可
      取，逾此部分，則為無據。
    2.住院期間增加生活上需要部分：就住院期間醫療衛生用品
      7,714 元部分，原告主張其在就醫期間，須購買醫療衛生
      用品，並提出統一發票63紙為證，被告雖予否認並認無此
      必要等語。惟原告受有系爭重傷害，需人全程照護，且癱
      瘓在床，亦有診斷證明書及病床現場照片可稽，雖其提出
      發票並未記載購買用品內容，此容因超商未將系爭衛生用
      品名稱逐一列入所致，而非原告無上項衛生用品支出，是
      依民事訴訟法第222 條第2 項，堪認原告就此所購買者，
      核與其所受傷害之醫療相關且為醫療復健所必須，則原告
      就此主張，堪予採信。再就氣墊床13,500元部分，原告所
      受重傷害，並不適用傳統之彈簧床，而購買氣墊床之事實
      ，業據其提出統一發票、杏一醫療用品售後保證書各1 件
      為證，此項核為身體復健所必要之支出，應予准許。又就
      營養補充品78,925元部分，原告雖主張因本件車禍無法正
      常飲食，需補充營養品78,925元等語，提出免用發票收據
      影本8 件為證，然為被告否認，辯稱原告此部分之主張並
      無證據，且無必要等語。查原告自承上開免用統一發票收
      據係其母甲○向日順中藥行購買台灣野生金線蓮，然原告
      未能提出證據證明此項支出係屬治癒系爭傷勢所必需或係
      遵醫囑必要之花費，即無從認與原告所受傷害相關且為醫
      療上所必須，原告就此請求，不應准許。是原告主張住院
      增加生活上需要之金額，應以21,214元（7,714 ＋13,500
      ＝21,214）為可採，逾此金額之請求，則為無據。
    3.看護費用部分：原告主張就系爭重傷害，已成為植物人，
      需他人協助生活照護一節，業據其提出中華民國身心障礙
      手冊、勞委會函1 件、遣返外籍勞工名冊1 件為證。被告
      雖以原告迄今仍住院治療，醫院中有護理人員可為照顧，
      看護費用顯無必要等語置辯。惟專業醫療護理，與一般協
      助日常起居、復健之生活照護尚有不同，且依原告所受重
      傷害之傷勢觀之，僅醫院中之護理人員，尚不足照料原告
      之上開生活所需，是被告所辯，尚非可採，原告此項請求
      ，應屬有據。其次，(1)由親屬看護時，雖無現實看護費用
      之支付，然親屬看護所付之勞力，並非不能評價為金錢，
      僅因與被看護人間因身份關係密切而予免除，此種基於親
      屬身分關係之恩惠，自不得加惠於加害人即被告，仍應認
      原告受有相當於支出看護費用之損害，即得向被告求償，
      是原告主張自91年12月15日起至92年4 月4 日止，共110
      日由原告之兄全日看護，以每日2 千元計算，看護費用為
      22萬元等語，即非無由。再經本院函詢長庚醫院覆稱：「
      原告於住院期間及出院後皆須他人協助照護日常生活」等
      語，且參酌該院提供之病患服務人員酬勞及工作說明，一
      般病床全日班之收費為每日2,100 元，有該院94年3 月2
      日（94）長庚院法字第0026號函在卷可參（本院卷(一)第52
      、54頁背面），是原告僅請求以每日2 千元計算，尚屬合
      理，是原告就此請求看護費22萬元，自應准許。(2)原告再
      主張自92年4 月5 日起至同年9 月1 日，以每日2 千元聘
      請林彬看護，共150 日，支出30萬元，提出收據1 件（附
      民卷第39頁）為證，並為被告所不爭執（本院卷(一)第134
      頁參照），故此部分亦屬有據，應予准許。(3)原告復主張
      自92年9 月18日起至93年7 月15日，以每月2 萬3 千元聘
      請越南籍之阮氏雪看護，支出23萬元；自93年7 月16日起
      至同年11月18日止，共126 天，以每日2 千元分別聘請林
      秀華、張玉英看護，支出25萬2 千元；自93年11月起算至
      94年10月止，再以每月20,722元聘請外籍看護黃氏雪，支
      出248,664 元等語，雖經被告否認後，且原告並未提出單
      據以資證實，惟以原告所受此種嚴重傷害衡之，終日全程
      需有人照護，最低即需每日2 千元，以此推算，原告僅請
      求上開23萬元、30萬元、248,664 元，合計778,664 元此
      部分即不得僅因外籍看護出境、離職無法覓得出具單據而
      免除被告賠償義務，是就此請求，仍應准許。(4)另就原告
      請求將來之看護費用4,795,387 元一節，本件原告因受有
      系爭重傷害，致四肢癱瘓，無法自行翻身、站立或行走，
      日常生活需他人照護，被告亦不爭執原告之傷勢，對已呈
      全殘之原告應有此需要，審酌原告49年2 月25日出生，事
      故發生時為43歲，參92年臺灣地區簡易生命表，原告尚有
      餘命31.2年，原告主張以聘請外籍看護每月薪資2 萬1 千
      元計算，年支出金額25萬2 千元為請求依據，尚可採信，
      經再扣除中間利息，就此得請求為4,658,364 元（21,000
     【 每月薪資】×12【一年月數】×18.00000000 【31.2年
      之年別單利5%複式霍夫曼係數】＝4,658,364 ，元以下4
      捨5 入，下同）。是原告得請求看護費用之金額應為
      5,957,028 元（計算式：220,000 ＋300,000 ＋778,664
      ＋4,658,364 ＝5,957,028）為 可取，逾此部分之請求，
      則為無據。
    4.喪失勞動能力部分：原告主張因本件車禍而致全殘，喪失
      全部勞動能力，以其發生車禍時為43歲，每月以基本工資
      15,840元計算至60歲法定退休年齡止等語；被告則對原告
      已無工作能力乙節不予爭執（本院卷(一)第97頁），被告雖
      對原告之殘障等級有所爭執，惟經本院依職權函詢臺北縣
      政府復稱原告之殘障等級為「重度肢障」，有該府95年4
      月12日函附個案卡1 件附卷足憑（本院卷(二)第20、21頁）
      ；另經本院函詢長庚醫院復稱「原告：：四肢癱瘓，依當
      時病情評估，恐遺有四肢運動功能障礙，完全治癒之機率
      很低，臨床上實無法據以研判何時可以治癒及恢復工作能
      力」等語，有該院94年3 月2 日函（本院卷(一)第52、53頁
      ），已指明原告終身殘障無法恢復，是原告以最低基本工
      資，計算至勞動基準法所定60歲法定退休年齡止，尚屬有
      據，惟須扣除中間利息，則其得請求金額為2,295,583 元
      （15,840【每月基本工資】×12×12.00000000 【17年之
      年別單利5%複式霍夫曼係數】＝2,295,583）； 逾此部分
      之請求，即屬無據。
    5.精神慰撫金部分：按慰撫金之賠償，得斟酌雙方身分、資
      力、經濟狀況與加害程度各為如何，以及其他各種情形，
      核定相當之數額（最高法院51年度台上字第223 號判例參
      照）。本件原告發生車禍時正值壯年，卻因此導致全身癱
      瘓，精神上自屬痛苦異常，是原告請求被告賠償其精神上
      之慰撫金，亦屬有據。再原告學歷為國小畢業，之前工作
      為木工，係按日計酬；被告學歷為高職畢業，工作則為製
      作鋁門窗，係按日計酬，沒有一定價錢，日酬為1 千元、
      1 千5 百元不等，月入約2 、3 萬元，勞保月投保薪資為
      19,200元，業據被告提出畢業證書影本1 件，並經本院函
      請勞保局提供被告勞保投保資料1 件附卷可參（本院卷(二)
      第33、65頁）。又原告90、91年度皆無所得資料，有北區
      國稅局94年3 月2 日函附原告90及91年度所得資料清單2
      件在卷可稽（本院卷(一)第58至60頁）；而被告92年度所得
      約19萬餘元，名下有坐落於新竹縣新豐鄉之土地及建物各
      一筆，有89年之1,994cc 之自小客車一部，有國稅新竹縣
      分局94年3 月8 日函附被告財產歸屬資料清單1 件、同分
      局95年4 月4 日函附被告所得資料清單3 件在卷可憑（本
      院卷(一)第68、69頁、卷(二)第13至16頁），兩造互不爭執，
      審酌兩造之身分、地位、經濟狀況、被告過失程度、原告
      全身癱瘓，所受精神上痛苦程度等一切情狀，認原告所得
      請求之精神慰藉金應核減為130 萬元，方屬適當；逾此數
      額之請求，尚嫌過高，為無理由。
    6.綜上，本件原告所受系爭損害，可得請求被告賠償之金額
      為醫療費用445,686 元、增加生活上之需要21,214元、看
      護費用5,957,028 元、喪失勞動能力2,295,583 元、精神
      慰撫金1,300,000 元，合計10,019,511元（計算式：445,
      686 ＋21,214＋5,957,028 ＋2,295,583 ＋1,300,000 ＝
      10,019,511）。
五、次按損害之發生或擴大，被害人與有過失者，法院得減輕賠
    償金額，或免除之，民法第217 條第1 項定有明文；且此項
    規定之目的，在謀求加害人與被害人間之公平，故在裁判上
    法院得以職權減輕或免除之（最高法院85年台上字第1756號
    判例參照）。本件就系爭車禍之發生，原告對其有支道車未
    讓幹道車先行之過失，並無爭執。被告雖辯稱原告應負擔三
    分之二之過失責任等語，惟被告無視於台15線公路系爭路段
    速限僅30公里，於行經施工路段時，竟駕車漫不經心，疏未
    注意車前狀況，卒於發現原告由濱海遊憩區左轉進入該公路
    時，無法為充分之煞車準備，且被告以時速70公里超速行駛
    ，導致撞擊力道強勁，方致原告受害如此嚴重，則其過失不
    應較原告為輕，本院認以被告、原告之過失比例各二分之一
    分配為合理，是原告得請求金額為5,009,756元（計算式：
    10,019,511×1/2 ＝5,009,756）。 又保險人依本法規定所
    為之保險給付，視為被保險人損害賠償金額之一部分；被保
    險人受賠償請求時，得扣除之，修正前強制汽車責任保險法
    第30條（修正後改列第32條）亦有明定。原告就其因本件車
    禍事故依保險法規定已經取得140 萬元之保險給付一節，並
    不爭執（本院卷(一)第141 頁），依上揭規定，此部分應從被
    告賠償數額中扣除，故原告得請求被告賠償之金額為3,609,
    756 元（計算式5,009,756 －1,400,000 ＝3,609,756），
    逾此部分之請求，即屬無據，不應准許。
六、再按給付無確定期限者，債務人於債權人得請求給付時，經
    其催告而未為給付，自受催告時起，負遲延責任。其經債權
    人起訴而送達訴狀，與催告有同一之效力。遲延之債務，以
    支付金錢為標的者，債權人得請求依法定利率計算之遲延利
    息。應付利息之債務，其利率未經約定，亦無法律可據者，
    週年利率為百分之5 ，民法第229 條第2 項、第233 條第1
    項前段、第203 條分定明文。本件原告本於侵權行為之法律
    關係及上揭規定，請求被告給付3,609,756 元，及自附民起
    訴狀繕本送達之翌日即93年9 月24日起至清償日止之法定遲
    延利息，為有理由，逾此部分之請求，則應予駁回。
七、兩造均陳明願供擔保聲請宣告假執行、免為假執行，經核與
    法尚無不符，爰分別酌定相當之擔保金額併准許之。至原告
    其餘假執行之聲請，因其訴之駁回而失所附麗，併應駁回。
八、本件事證已臻明確，兩造其餘主張陳述與攻擊防禦方法及立
    證，核與判決結果不生影響，爰不逐一論述，附此敘明。
九、據上論結，本件原告之訴，為一部有理由，一部無理由，依
    民事訴訟法第79條、第390 條第2 項、第392 條第2 項，判
    決如主文。
 中    華    民    國    95    年    5     月    10   日
                  民事第二庭    法  官  李昆南
以上正本係照原本作成
如對本判決上訴，須於判決送達後20日內向本院提出上訴狀
中    華    民    國    95    年     5     月    10   日
                                書記官  林吟玲


司法院資訊處製作；財團法人民間司法改革基金會備份。
